臺灣臺東地方法院民事判決　九十四年度訴字第七一號
　　原　　　告　丙○○
　　訴訟代理人　丁○○
　　原　　　告　癸○○○
　　　　　　　　乙○○
　　　　　　　　甲○○
　　　　　　　　己○○
　　　　　　　　辛○○
　　訴訟代理人　庚○○
　　原　　　告　戊○○
　　被　　　告　壬○○
右當事人間請求損害賠償事件，由本院刑事庭移送前來，本院於民國九十四年五月二
十七日言詞辯論終結，判決如下：
    主    文
被告應給付原告新臺幣壹佰貳拾肆萬參仟貳佰元，及自民國九十四年三月三日起至清
償日止，按週年利率百分之五計算之利息。
原告其餘之訴駁回。
訴訟費用由被告負擔百分之四十，餘由原告負擔。
本判決原告勝訴之部分，於原告以新臺幣肆拾壹萬伍仟元為被告供擔保後，得對被告
為假執行，但被告如以新臺幣壹佰貳拾肆萬參仟貳佰元預供擔保，得免為假執行。
原告其餘假執行之聲請駁回。
    事實及理由
壹、原告主張：
    被告自民國八十八年底起即將兩造所共有而座落臺東縣太麻里鄉○○段七二九地
    號土地（下稱系爭土地），於未經原告（即被告以外之其他全體共有人）同意或
    授權，逕以每月新臺幣（下同）四萬元之代價，出租予訴外人李辛發，計算至九
    十三年十二月止，被告已收取出租系爭土地之租金合計為二百四十四萬元。另被
    告又擅自將系爭土地邊之土地，自九十年一月一日起，以每月一萬二千元之代價
    ，出租予訴外人劉宗德，計算至九十三年十二月止，被告收取之前揭租金合計為
    五十七萬六千元。故被告因竊佔前開等土地，致造成原告受有類似租金之損害為
    三百零一萬六千元。爰依民法第一百八十四條第一項前段侵權行為損害賠償之法
    律關係起訴，並聲明：被告應給付原告三百零一萬六千元，及自刑事附帶民事訴
    訟起訴狀繕本送達被告之翌日（即九十四年三月三日）起至清償日止，按週年利
    率百分之五計算之法定遲延利息；(二)願供擔保請求宣告假執行。
貳、被告則以：
    被告將系爭土地自八十八年底起至九十年六月三十日止，出租予李辛發之部分，
    及將上開土地邊之土地出租給劉宗德之部分，均非鈞院九十四年度易字第一七號
    刑事判決所認定被告犯罪之事實，故原告於本件附帶民事訴訟程序中併為上開之
    請求，並無理由。至於上開刑事判決所認定被告犯罪之事實範圍內，即被告將系
    爭土地自九十年七月起至九十三年十二月底，以每月四萬元之代價，出租予李辛
    發，而合計收取租金一百六十八萬元之部分為真實，被告願將前揭租金，按原告
    於卷附土地登記簿謄本所載之應有部分，依比例給付原告等語置辯。並聲明：(一)
    原告之訴駁回；(二)若受不利之判決，願供擔保，請准宣告免為假執行。
參、兩造不爭之事實：
    被告於系爭土地之應有部分為千分之二百六十，而原告丙○○、癸○○○、乙○
    ○、戊○○、甲○○、辛○○、己○○之應有部分或有權處分之部分，分別為千
    分之八十、二百五十、一百、六十、五十、五十、一百五十；被告未經原告之同
    意或授權，擅自將系爭土地自九十年七月起至九十三年十二月底止，以每月四萬
    元之代價，出租予訴外人李辛發，而合計收取一百六十八萬元租金等事實，為兩
    造所不爭（見本院卷（下同）第三十二頁至三十三頁），復有系爭土地登記簿謄
    本、本院刑事庭於九十四年三月三十一日所為九十四年度易字第一七號刑事判決
    書在卷可稽（第二十頁至第二十七頁、第五頁至第六頁），應堪信為真。
肆、本件經兩造同意整理並限縮爭點為：被告應給付原告侵權行為損害賠償之金額為
    若干？
伍、得心證之理由：
一、按因犯罪而受損害之人，於刑事訴訟程序得附帶提起民事訴訟，對於被告及依民
    法負賠償責任之人，請求回復其損害，刑事訴訟法第四百八十七條第一項定有明
    文。另因犯罪而受損害之人，於刑事訴訟程序固得附帶提起民事訴訟，對於被告
    請求回復其損害，但其請求回復之損害，係以因被告犯罪事實所致者為限，最高
    法院分別著有五十三年臺上字第一五五０號、六十年臺上字第六三三號判例意旨
    可資參照。查：被告意圖為自己不法之利益，未經原告之同意或授權，擅自從九
    十年七月起，將系爭土地以每月四萬元，出租予李辛發經營飲食店之事實，為本
    院前揭刑事判決所認定，並於上開刑事判決書主文判決：「壬○○（係指被告）
    意圖為自己不法之利益，而竊佔他人之不動產，處有期徒刑肆月，如易科罰金，
    以參佰元折算壹日」在案，有上開刑事判決書在卷可按（第五頁至第六頁），故
    原告於刑事訴訟程序中附帶提起本件民事訴訟，尚無不合。
二、次按因故意或過失不法侵害他人之權利者，負損害賠償責任，民法第一百八十四
    條第一項前段定有明文。而無權占有他人土地或房屋，即侵害他人對該土地及房
    屋之所有權，乃構成侵權行為，被害人對於侵權行為人自得請求賠償相當於租金
    之損害，最高法院著有六十七年臺上字第三六二二號判例意旨可資參照。而共有
    人本其所有權之作用，對於共有物之全部，均有使用收益之權，惟其使用收益之
    權，應按其應有部分而行使之，如共有人對共有物之特定部分占用收益，須徵得
    他共有人全體之同意，倘未經他共有人同意而就共有物之全部或一部任意占用收
    益，即屬侵害他共有人之權利，且與侵害他人之所有權無異，受侵害之他共有人
    ，自得依侵權行為法之相關規定行使其請求權。經查：被告未獲得原告之同意，
    即占有使用系爭土地，並自九十年七月起至九十三年十二月止，以每月四萬元之
    代價，出租予李辛發等情，已如前述，則被告之上開行為即屬無權占用，並侵害
    原告就系爭土地之所有權，揆諸前揭規定，原告自得依民法第一百八十四條第一
    項前段規定，請求被告賠償於上開出租期間內，因侵權行為造成原告相當於租金
    之損害。至於被告於前揭出租期間內，合計收取一百六十八萬元之租金等情，業
    如前述，而原告於系爭土地之應有部分或得處分之部分合計為千分之七百四十，
    有系爭土地登記簿謄本在卷可稽（第二十頁至第二十七頁），故原告因被告之前
    揭侵權行為，而受有相當於租金之損害應為一百二十四萬三千二百元（計算之方
    式為：一百六十八萬元×千分之七百四十）。
三、至於原告另主張：被告自八十八年底起至九十年六月底止，未經原告同意，而將
    系爭土地出租予李辛發；及自九十年一月一日起至九十三年十二月止，擅將系爭
    土地邊之土地租予劉宗德，致侵害原告之權利，而請求相當於租金之損害一節。
    查：原告所主張被告有上開情節之侵權行為，並非為本院前揭刑事判決所認定被
    告犯罪之事實，故原告於此部分，非可認係因被告犯罪而受損害之人，是揆諸前
    揭規定及說明，原告之前揭主張，並無理由。
陸、綜上所述，原告依侵權行為損害賠償之法律關係，主張被告將系爭土地，自九十
    年七月起至九十三年十二月底止出租予訴外人李辛發，合計收取一百六十八萬元
    租金中，請求被告應給付原告於一百二十四萬三千二百元，及自刑事附帶民事訴
    訟起訴狀繕本送達被告之翌日（即九十四年三月三日）起至清償日止，按週年利
    率百分之五計算之法定遲延利息之範圍內，為有理由，應予准許，逾此部分之請
    求均為無理由，應予駁回。
柒、兩造均陳明願供擔保，聲請宣告假執行或免為假執行，經核原告勝訴部份，並無
    不合，爰分別酌定相當之擔保金額宣告之。至於原告其餘假執行之聲請，因其訴
    之駁回而失所附麗，不予准許。
捌、據上論結，本件原告之訴一部有理由、一部無理由，依民事訴訟法第七十九條、
    、第八十五條第一項前段、第三百九十條第二項、第三百九十二條規定，判決如
    主文。
中　　　華　　　民　　　國　　九十四　　年　　　五　　　月　　三十一　　日
~B臺灣臺東地方院法院民事庭
~B　　　法　　　官　陳兆翔
右為正本係照原本作成。
如對本判決上訴，須於判決送達後廿日內向本院提出上訴狀。
中　　　華　　　民　　　國　　九十四　　年　　　六　　　月　　　二　　　日
~B　　　法院書記官　林建成
